【裁判字號】    97,財管,77
【裁判日期】    971114
【裁判案由】    指定遺產管理人
【裁判全文】
臺灣彰化地方法院民事裁定  97年度財管字第77號
聲  請  人  台中商業銀行股份有限公司
法定代理人  甲○○
被繼承人    乙○○
第  三  人  財政部國有財產局台灣中區辦事處彰化分處
法定代理人  曾平輝
上列聲請人聲請指定被繼承人乙○○之遺產管理人事件，本院裁
定如下：
    主    文
指定第三人財政部國有財產局台灣中區辦事處彰化分處為被繼承
人乙○○（男、民國42年04月11日生、民國96年04月05日死亡）
之遺產管理人。
聲請費用新台幣1000元由被繼承人之遺產中負擔。
    理    由
一、按繼承開始時，繼承人有無不明，而無親屬會議或親屬會議
    未於1個月內選定遺產管理人者，利害關係人得聲請法院選
    任遺產管理人，又先順序繼承權人均拋棄繼承或第四順位繼
    承人均拋棄其繼承權者，準用關於無人繼承之規定，民法第
    1177條、第1178條第1、2項、第1176條第6項分別定有明文
    。
二、本件聲請意旨略以：被繼承人乙○○（男、民國42年04月11
    日生），其於生前之民國94年1月19日向聲請人借款新台幣
    （下同）60萬元整，清償日期定為民國99年1月9日，惟於96
    年2月19日即滯欠利息等，依約即應清償本金、利息及違約
    金等。然被繼承人已於民國96年4月5日死亡，其第1、2、3
    、4順位繼承人或已為拋棄繼承權或死亡，也未選定遺產管
    理人者，利害關係人得聲請法院選任遺產管理人。又先順序
    繼承權人均拋棄繼承或第四順位繼承人，是否仍有應繼承之
    人不明，而其親屬會議並未於一個月內選定遺產管理人，致
    聲請人對上開遺產人無法行使權利，為確保聲請人之權利，
    依法聲請選定被繼承人之遺產管理人等語。
三、查聲請人主張之事實，業據提出借據影本、戶籍謄本、繼承
    系統表、本院家事法庭函影本、土地登記簿謄本影本等為證
    ，經核尚無不合，聲請人之主張堪信屬實。又本院曾去函請
    被繼承人之兄長丙○○，請他具狀表明是否願意擔任遺產管
    理人，然迄今並無回應。其既與其他繼承人拋棄繼承，應無
    人意願擔任被繼承人之遺產管理人。本院認應以政府機關即
    第三人財政部國有財產局台灣中區辦事處彰化分處為被繼承
    人之遺產管理人，較為適當。蓋國有財產局係國家機關，應
    依國有財產法之規定，行使權利及負擔義務，不能純以利益
    為考量因素；且尚得向法院聲請擔任遺產管理人之報酬；再
    者，攸關被繼承人之遭受法院強制執行文件，大部分僅係收
    受者。故指定第三人財政部國有財產局台灣中區辦事處彰化
    分處為被繼承人之遺產管理人，應符合法律規定且適宜，爰
    裁定如主文。
四、依非訟事件法第157條裁定如主文。
中    華    民    國    97    年    11    月    14    日
                    家事法庭    法  官  王鏡明
以上正本係照原本作成。
如對本裁定抗告須於裁定送達後10日內向本院提出抗告狀。
中    華    民    國    97    年    11    月    14    日
                                書記官  謝玲英


司法院資訊處製作；財團法人民間司法改革基金會備份。
